【裁判字號】    92,上訴,1030
【裁判日期】    920806
【裁判案由】    廢棄物清理法
【裁判全文】
臺灣高等法院臺中分院刑事判決                  九十二年度上訴字第一三號
    上  訴  人  臺灣苗栗地方法院檢察署檢察官
    被      告  泰昶企業有限公司
    兼 代表 人  乙○○
右上訴人因被告等廢棄物清理法案件，不服臺灣苗栗地方法院九十一年度簡上字第三
號中華民國九十二年四月二十九日第一審判決（聲請簡易處刑案號：臺灣苗栗地方法
院檢察署八十九年度偵字第四五四二號，台灣苗栗地方法院管轄之第二審合議庭改依
通常程序審理），提起上訴，本院判決如左：
      主  文
原判決撤銷。
泰昶企業有限公司及乙○○均無罪。
      理  由
一、公訴意旨略以：被告乙○○係被告泰昶企業有限公司（下稱泰昶公司）之負責人
    ，明知其向主管機關苗栗縣政府所申領之廢棄物清除處理之核備文件，有效期限
    至八十九年八月五日止，竟自八十九年八月六日起，至同年月三十一日止，仍在
    苗栗縣地區從事一般事業廢棄物之清除、處理。嗣於同年九月八日上午十時許，
    經行政院環境保護署（下稱環保署）派員稽查，而查悉上情，因認被告等涉犯違
    反廢棄物清理法第二十二條第二項第四款、第四項之罪嫌。
二、按犯罪事實應依證據認定之，無證據不得推定其犯罪事實。又不能證明被告犯罪
    者，應諭知無罪之判決，刑事訴訟法第一百五十四條、第三百零一條第一項分別
    定有明文。復按廢棄物清理法第四十六條第一項第四款規定：「有下列情形之一
    者，處一年以上五年以下有期徒刑，得併科新臺幣三百萬元以下罰金：四、未依
    第四十一條第一項規定領有廢棄物清除、處理許可文件，從事廢棄物貯存、清除
    、處理，或未依廢棄物清除、處理許可文件內容貯存、清除、處理廢棄物」，同
    法第四十一條第一項規定：「從事廢棄物清除、處理業務者，應向直轄市、縣（
    市）主管機關或中央主管機關委託之機關申請核發公民營廢棄物清除處理機構許
    可文件後，始得受託清除、處理廢棄物業務。但有下列情形之一者，不在此限：
    四、依第十八條第一項規定回收、貯存、清除、處理一般廢棄物。」同法第三十
    九條規定：「事業廢棄物之再利用，應依中央目的事業主管機關規定辦理，不受
    第二十八條、第四十一條之限制。前項再利用之事業廢棄物種類、數量、許可、
    許可期限、廢止、紀錄、申報及其他應遵行事項之管理辦法，由中央目的事業主
    管機關會商中央主管機關、再利用用途目的事業主管機關定之」，足見第四十六
    第一項第四款之規定，雖以違反第四十一條第一項之規定即「未依規定領有廢棄
    物清除、處理許可文件」為其要件，惟依第四十一條第一項但書及同法第三十九
    條，對於一般廢棄物及一般事業廢棄物之清除、處理業務者，均有部分例外排除
    申請許可之規定，此等事業無須申請主管機關之許可，即得依法經營運作。是以
    本件首應究明者，乃被告之事業是否屬於「依規定應領有廢棄物清除、處理之許
    可文件」之事業，如非屬此類事業之範疇，自無同法第四十六條第一項第四款之
    適用。經查，從事應回收廢棄物之回收、貯存、清除、處理或符合事業廢棄物再
    利用之規定者，不須申請公民營廢棄物清除處理機構許可文件，有行政院環境保
    護署九十一年十一月二十九日環署廢字第０九一００八０一八０號函乙份在卷足
    憑。本件被告泰昶企業有限公司，曾經苗栗縣政府核發核備文件之清除廢棄物種
    類，均為「公告應回收」或「公告回收再利用」之廢棄物，依新修正廢棄物清理
    法第三十九條及第四十一條第一項第四款之規定，無須再申請公民營廢棄物清除
    機構核發之許可證，甚為明確。
三、原審以：依據總統九十年十月二十四日華總一義字第九０００二０六五００號令
    修正公布廢棄物清理法第四十一條第一項第四款及第三十九條之規定，從事應回
    收廢棄物之回收、貯存、清除、處理或符合事業廢棄物再利用之規定者，不須申
    請公民營廢棄物清除處理機構許可文件，有行政院環境保護署九十一年十一月二
    十九日環署廢字第０九一００八０一八０號函乙份在卷足憑。本件被告泰昶企業
    有限公司，曾經苗栗縣政府核發核備文件之清除廢棄物種類，均為「公告應回收
    」或「公告回收再利用」之廢棄物，依新修正廢棄物清理法第三十九條及第四十
    一條第一項第四款之規定，無須再申請公民營廢棄物清除機構核發之許可證。因
    認原台灣苗栗地方法院苗栗簡易庭第一審判（八十九年度苗簡字第八四八號）未
    查新修正之廢棄物清理法，已於九十年十月二十四日經總統令公佈，仍援引舊法
    ，於九十年十一月十四日對被告二人論罪科刑，自有未洽，將原判決撤銷，依照
    刑事訴訟法第四百五十五條之一第一項、第三項、第三百六十九條第一項前段、
    第三百六十四條、第三百零二條第四款，諭知被告等均為免訴之判決，固非無見
    。惟按刑法第二條所謂法律有變更，係指處罰之法律規定有所變更而言。新修正
    之廢棄物清理法第四十六條第一項第四款之規定與修正第二十二條第二項第四款
    之規定，除條號修正外，法律之內容並無變更，雖從事應回收廢棄物之清除已不
    須申請許可文件，然此僅為申請清除廢棄物許可文件之規定內容變更，並非刑罰
    規定之變更，與刑法第二條所指法律有所變更之情形有別，本件原判決認係犯罪
    後之法律已廢止而諭知被告等均免訴，尚有未洽。檢察官上訴意旨亦指摘及此，
    惟原判決既有上述可議之處，自屬無可維持，應由本院撤銷改判。本件被告等為
    ，依前項說明，其等犯罪不能證明，應依刑事訴訟法第三百零一條第一項，均諭
    知無罪。
據上論斷，應依刑事訴訟法第三百六十九條第一項前段、第三百六十四條、第三百零
一第一項，判決如主文。
本案經檢察官甲○○到庭執行職務。
中      華      民      國    九十二    年      八      月      六      日
                                    臺灣高等法院臺中分院刑事第七庭
        審判長法  官  林  榮  龍
                                                法  官  黃  日  隆
                                                法  官  江  錫  麟
右正本證明與原本無異。
檢察官得上訴。
如不服本判決應於收受送達後十日內向本院提出上訴書狀，其未敘述上訴之理由者並
得於提起上訴後十日內向本院補提理由書（均須按他造當事人之人數附繕本）。
                                                書記官  陳  振  海
中      華      民      國      九十二   年       八      月     七     日
                                                                        Ｉ


司法院資訊處製作；財團法人民間司法改革基金會備份。
